【裁判字號】    85,台上,3357
【裁判日期】    850711
【裁判案由】    偽造文書
【裁判全文】
最高法院刑事判決                              八十五年度台上字第三三五七號
    上訴人  甲○○  男
右上訴人因偽造文書案件，不服台灣高等法院高雄分院中華民國八十四年十月二十四
日第二審判決（八十四年度上訴字第二一一五號，起訴案號：台灣高雄地方法院檢察
署八十三年度偵字第二二五五一號、八十三年度偵續字第一九六號），提起上訴，本
院判決如左：
    主  文
原判決撤銷，發回台灣高等法院高雄分院。
    理  由
本件原判決認定上訴人甲○○為職業代書，自民國八十一年底開始介紹沈有忠向黃文
騫借款，每次均由沈有忠簽發其所有高雄市第一信用合作社平等分社、帳號二三二六
－九號，或高雄市第五信用合作社三民分社、帳號二一○五號之票據交予上訴人，上
訴人再持向黃文騫借款，約定利息按月利率五分計算，由上訴人取得一‧三分利益，
餘由黃文騫取得，自八十二年六月起，沈有忠復陸續透過上訴人以支票向黃文騫借款
新台幣（下同）七百萬元，供週轉之用，於徵得黃文騫同意繼續借款，均於支票屆期
前再簽發同額二個月至三個月期之支票向黃文騫換票，並同時簽發支票或給付現金以
支付二個月至三個月之利息，於八十二年七月二十日及同年八月二十二日沈有忠簽發
附表編號「一」、「二」之本票、支票交由上訴人持向黃文騫換票，黃某要求須由沈
有忠之姐夫陳隆義背書（擔保付款）始願換票，上訴人乃自行商得陳隆義同意，由陳
隆義在附表編號「一」、「二」之本票、支票背書，嗣於同年九月三日及同年九月五
日沈有忠再持附表編號「三」、「四」所示支票交予上訴人向黃文騫換票，黃某仍要
求須有陳隆義背書，惟陳隆義卻不願再背書，上訴人為賺取利息之差額利益，竟於高
雄縣大寮鄉其代書事務所將上開二紙支票背面偽簽「陳隆義」之署押，資為背書，再
於八十二年九月五日至黃文騫高雄縣鳳山市住處，持交黃文騫作為換票之用，足以生
損害於陳隆義等情。因認第一審判決論處上訴人行使偽造私文書，足以生損害於他人
罪刑（累犯），為無不合，予以維持，駁回上訴人在第二審之上訴，固非無見。
惟按刑事訴訟法第三百七十九條第十款所稱應調查之證據，係指與待證事實有重要關
係，在客觀上認為應行調查者而言。經查本件於偵查中，檢察官訊問上訴人：「當時
陳隆義關於背書的事，如何表示﹖」，上訴人答稱：「陳隆義表示一千多萬元他可以
背書」云云，接著訊問陳隆義有何意見﹖陳隆義僅答稱：「我有簽過二次名」，對於
上訴人主張：「陳隆義表示一千多萬元他可以背書」乙節，則未表示異議（見偵字第
五五七二號卷第五十頁），是陳隆義究竟有無授權上訴人在沈有忠與黃文騫間，因原
有七百萬元債務所做換票過程中背書，俾擔保沈有忠簽發之票據得以兌現，若有授權
，系爭支票之背書，縱非陳隆義所簽署，亦難繩上訴人以偽造文書罪，原審對此疏未
調查，調查之能事，容有未盡。又證人黃文騫先後證稱：「應該四張都是陳隆義同意
簽的背書」（見偵字第五五七二號卷第五十一頁），「有一次是我陪他（指甲○○）
去找陳隆義的，那次是簽了二張支票」（見偵續字第一九六號卷第二十一頁、第二十
二頁），「印象中須有陳背書，錢才會借出去」云云（見第一審卷第八十四頁），上
述有利於上訴人之證據，何以不足採信，原判決未加說明，顯有理由不備之違法。上
訴意旨，指摘原判決不當，尚非全無理由，應認有撤銷發回更審之原因。
據上論結，應依刑事訴訟法第三百九十七條、第四百零一條，判決如主文。
中      華      民      國    八十五    年      七      月     十一     日
                              最高法院刑事第三庭
                                  審判長法官  蔡  詩  文
                                        法官  莊  登  照
                                        法官  鄭  三  源
                                        法官  洪  明  輝
                                        法官  蔡  清  遊
      右正本證明與原本無異
                                              書  記  官
中      華      民      國    八十五    年      七      月     十九     日
                                                                        Ｅ


司法院資訊處製作；財團法人民間司法改革基金會備份。
